臺灣新北地方法院民事判決
110年度訴字第3013號
原      告  金文德  
            金祐如  
            金宸瑋  
            金惠珠  
            金惠娟  

共      同
訴訟代理人  李國仁律師
被      告  鄭素蘭  
            金明麗  
被      告  開華電路股份有限公司

法定代理人  金明麗  
共      同
訴訟代理人  陳信瑩律師
            陳奎霖律師
上列當事人間返還不當得利等事件，經本院於民國111年10月14
日言詞辯論終結，判決如下：
    主  文
一、被告癸○○應將登記於其名下之被告開華電路股份有限公司股
    東名簿及股份有限公司變更登記表對於被告開華電路股份有
    限公司股份，其中8萬股部分塗銷，並將股份回復登記為原
    告乙○○、壬○○、辛○○、訴外人丙○○、戊○○及被告丁○○、被告
    癸○○公同共有。
二、被告丁○○應將登記於其名下之被告開華電路股份有限公司股
    東名簿及股份有限公司變更登記表對於被告開華電路股份有
    限公司股份，其中24萬股部分塗銷，並將其中8萬股塗銷部
    分回復登記為原告乙○○、壬○○、辛○○、訴外人丙○○、戊○○及
    被告丁○○、被告癸○○公同共有；將其中16萬股塗銷部分，回
    復登記為原告乙○○、庚○○、己○○公同共有。
三、被告開華電路股份有限公司應依上開第一、二項所載股份，
    辦理公司股東名簿及股份有限公司變更登記表之塗銷及回復
    登記。
四、訴訟費用由被告負擔。
五、原告假執行之聲請駁回。　　　　
    事實及理由
一、按訴狀送達後，原告不得將原訴變更或追加他訴，但請求之
    基礎事實同一者，不在此限，民事訴訟法第255條第1項第2
    款定有明文。本件原告起訴訴之聲明為：㈠被告癸○○、丁○○
    應連帶就其所有開華電路股份有限公司之股份，其中16萬股
    移轉登記予原告乙○○、壬○○、辛○○、訴外人丙○○、戊○○及被
    告丁○○、被告癸○○公同共有。㈡被告癸○○、丁○○應連帶就其
    所有開華電路股份有限公司之股份，其中16萬股移轉登記予
    原告乙○○、庚○○、己○○公同共有。㈢被告開華電路股份有限
    公司（下稱開華公司）應就上列訴之聲明一及二所載股份，
    變更公司股東名簿之記載。㈣如獲勝訴判決，原告等願供擔
    保請准宣告假執行。嗣於訴訟程序中，基於所請求裁判之兩
    造股權糾紛之基礎事實，變更訴之聲明為：㈠被告癸○○應將
    登記於其名下之被告開華公司股東名簿及股份有限公司變更
    登記表對於被告開華公司股份，其中8萬股部分塗銷，並將
    股份回復登記為原告乙○○、壬○○、辛○○、訴外人丙○○、戊○○
    及被告丁○○、被告癸○○公同共有。㈡被告丁○○應將登記於其
    名下之被告開華公司股東名簿及股份有限公司變更登記表對
    於被告開華公司股份，其中24萬股部分塗銷，並將其中8萬
    股塗銷部分回復登記為原告乙○○、壬○○、辛○○、訴外人丙○○
    、戊○○及被告丁○○、被告癸○○公同共有；將其中16萬股塗銷
    部分，回復登記為原告乙○○、庚○○、己○○公同共有。㈢被告
    開華公司應依上列訴之聲明一及二所載股份，辦理公司股東
    名簿及股份有限公司變更登記表之塗銷及回復登記。㈣如獲
    勝訴判決，原告等願供擔保請准宣告假執行。經核尚合於前
    開規定，先予敘明。
二、原告主張：
  ㈠事實概述：
  ⒈被告癸○○為原告乙○○之胞兄金文隆之配偶；原告壬○○、辛○○
    為原告乙○○之胞姊；金永安及其配偶金李金枝為前揭金文隆
    、原告乙○○、原告壬○○及辛○○之父母。被告丁○○、訴外人丙○○及戊○○為金文隆及被告癸○○之子女。原告庚○○、原告己○○
    則為原告乙○○及配偶何娟華之女兒（附件１）。民國72年7月
    23日被告開華電路股份有限公司（統一編號：00000000號，
    下稱開華公司）登記設立（原證1），由金永安、金文隆、
    原告乙○○、何娟華及被告癸○○列名為股東。開華公司歷經數
    次增資及變更，現由原告乙○○任董事兼總經理、被告癸○○為
    董事、被告丁○○為監察人，金文隆於110年2月28日死亡前擔
    任董事長，並於本件起訴前，未因金文隆之驟逝辦理變更，
    先予敘明。
  ⒉開華公司自登記設立後，由金永安，原告乙○○、金文隆共同
    努力，公司業務蒸蒸日上，歷經多次增資，而公司股權結構
    亦為反映當下業務需求，略曾微幅更動，然直至金永安於97
    年4月5日離世時，其股權結構仍為金文隆101萬股、原告乙○○101萬股、金永安16萬股、癸○○16萬股及何娟華16萬股，共
    計250萬股（原證2）。嗣何娟華亦於101年10月26日過世，
    期間金永安之全體繼承人，均未達成任何遺產分割之協議，
    持續與金文隆協商分割方案。詎一向身體康健之金文隆，竟
    於110年2月28日驟然猝逝，原告等唯恐金文隆離世後，就金
    永安遺產部分如何處置之爭議，將隨金文隆遺產受其繼承人
    繼承後，再無明晰之日，是向被告癸○○、丁○○二人表明，盼
    能正確處理包含前揭股份之分配。
  ⒊為此，原告乙○○於110年8月10日向新北市政府申請調閱開華
    公司登記資料之全部卷證資料，赫然驚覺，被告癸○○持有股
    份數以不明方式增加至24萬股，而被告丁○○亦列為股東並持
    有24萬股（原證3）。且原告乙○○，原告壬○○及原告辛○○，
    始終未曾就金永安所遺開華公司股份，協議分割，更無同意
    將其讓與被告癸○○或丁○○。又原告乙○○、原告庚○○及原告己○○，亦無就何娟華所遺開華公司股份，同意讓與被告癸○○或
    丁○○。準此，被告癸○○及被告丁○○二人名下持有之開華公司
    股份，顯有一部或全部為侵奪原告等之繼承權利，為此原告
    乙○○特於110年10月1日委請龐波國際法律事務所甲○○律師寄
    發110年度國律字第1101001001號函（原證4）向被告癸○○、
    丁○○二人請求返還金永安、何娟華之所遺股份，竟遭上開二
    人置之不理，拒絕協商及移轉。
  ㈡本件系爭股票移轉流向，應為被告丁○○持有訴外人何娟華所
    遺之16萬股、訴外人金永安所遺之8萬股；被告癸○○持有訴
    外人金永安所遺8萬股：
    茲就被告等爭執原告應說明，本件系爭股票之流向等云云。
    首以，該等股票流動原於被告等之行為所致，是證據偏在於
    原告一方，本應由被告等善盡說明義務。經　鈞院前於民國
    111年5月20日當庭詢問被告有無股權移轉資料，被告竟稱：
    「當事人說法是沒有資料」，足見本件系爭股票移轉，是否
    真實存在？本即應由被告提出事證以實其說，否則自無繼續
    持有系爭股票之權利甚明。次參被告丁○○與原告乙○○於110
    年8月12日於開華公司辦公室內之對話錄音譯文（參原證9）
    ，被告丁○○亦有提及其係以繼承方式取得何娟華16萬股等云
    云：「…
    麗：不然股票他會自己跑到我身上嘛？一定是他自己做的  
    嘛，他自己做的決定阿。[00:11:58]
    德：你知道這不是你的。
    麗：為什麼這不是我的？他給我的阿。
    德：你取得的途徑是什麼？
    麗：繼承阿。[00:12:11]
    德：什麼繼承！
    麗：不然呢？[00:12:16]
    德：你這個10%是繼承的？
    麗：不然呢？[00:12:19]
    德：是我老婆死掉耶！是我老婆死掉耶！繼承也是要他的  
    女兒還是我來繼承。[00:12:20]
    麗：那為什麼爸爸那時候不繼承到庚○○或己○○的名        
下，不把他弄在他們名下，要弄在我名下。[00:12:30]        
…」（參原證9第４頁）
    顯見被告丁○○即已表明何娟華所遺被告公司股票16萬股，現
    係登記於其名下，並為之辯稱透過所謂「繼承」取得。足徵
    訴外人何娟華之所遺股份，應由被告丁○○取得，而就訴外人
    金永安所遺股份，則平均分配予被告丁○○及癸○○二人，以達
    最終持有股份數為每人24萬股。準此，原告變更聲明，請求
    被告丁○○持有之系爭股票中16萬股部分，應回復登記予原告
    乙○○、庚○○、己○○三人公同共有，其中8萬股部分應回復登
    記予原告乙○○、壬○○、辛○○、訴外人丙○○、戊○○及被告丁○○
    、被告癸○○公同共有。被告癸○○應將其持有系爭股票，共8
    萬股部分，回復登記予原告乙○○、壬○○、辛○○、訴外人丙○○
    、戊○○及被告丁○○、被告癸○○公同共有，即屬有據。
  ㈢原告依民法第179條規定，請求如變更後聲明，應屬有據：  
  ⒈參諸本件被告歷次陳述及書狀內容，對於被告癸○○及丁○○二
    人，究竟基於何等原因受讓系爭股票，並且有無於原告主張
    後，繼續適法持有股權之法律原因？上開疑問，被告等對此
    始終莫衷一是，並未說明，揆諸前開判決意旨，其等顯未就
    「保持系爭股票利益之法律上原因」乙節，善盡舉證之責。
    退而言之，縱認被告是否有舉證責任等節尚有疑義，然被告
    等仍應就為何取得系爭股票且具有保持利益之法律上原因，
    至少善盡說明義務，以促原告等就被告等所為抗辯進行攻防
    。
  ⒉被告丁○○、癸○○無法律上持有系爭股票：
  ⑴原告乙○○、壬○○、辛○○均否認曾與金文隆協議分割金永安之
    遺產，遑論有何同意金文隆擅自移轉股權於癸○○、丁○○名下
    之可能。
  ⑵原告乙○○、庚○○、己○○均未協議分割何娟華之遺產，遑論有
    何同意金文隆擅自移轉股權於丁○○名下之可能。
  ㈣被告癸○○持有之開華公司股份8萬股、丁○○持有之開華公司股
    份全部，均屬侵占金永安、何娟華全體繼承人之利益，依民
    法第184條第1項前、後段，同法第185條之規定，應負回復
    原狀之責：
  ⒈按「債權亦具有不可侵性，依故意或過失侵害他人之債權者
    ，固應負侵權行為上之責任，但此以第三人之行為對債權之
    存續或其法律上效力有直接影響者為限」，此有最高法院58
    年度台上字第1504號判決意旨可稽，可知實務上侵權行為人
    侵害他人債權，亦應依民法第184條第1項前段，負損害賠償
    責任。退而言之，縱認債權非屬民法第184條第1項前段所列
    之權利，惟按「故意以背於善良風俗之方法，加損害於他人
    者，負損害賠償責任，民法第184條第1項後段定有明文。所
    謂背於善良風俗，係指違反保護個人法益之法規，或廣泛悖
    反規律社會生活之根本原理的公序良俗；是項規定保護之客
    體，係權利以外之財產上利益，學說上所稱之『純粹經濟上
    損失』亦包括在內。而所謂純粹經濟上損失，係指非因法律
    上保護之權利或利益被侵害而發生之經濟損失，亦即其經濟
    上之損失係『純粹』的，並未與其他有體損害即人身或財產損
    害相結合…被上訴人所受系爭抵扣金之損害乃純粹經濟上損
    失，上訴人上開犯行顯係共同故意以背於善良風俗之方法加
    損害於被上訴人，並與被上訴人所受損害有因果關係，上訴
    人應負共同侵權行為連帶賠償責任」，亦有最高法院109年
    度台上字第535號判決，認可適用同條第1項後段之規定，向
    侵權行為人請求損害賠償。
  ⒉本件被告癸○○、丁○○，於93年至102年間，未經原告等（即金
    永安、何娟華之全體繼承人）同意，擅將系爭股票登記於其
    名下（參原證２、及原證５），揆諸前揭最高法院58年度台上
    字第1504號判決之意旨，自應依民法第184條第1項前段之規
    定，負損害賠償回復原狀之責。縱認本件被告癸○○、丁○○未
    經同意擅自登記各該股份於名下，尚非侵害原告等人之「權
    利」者。然查被告癸○○及丁○○，無論自法律甚或民間習俗，
    均無誤認其可繼承金永安、何娟華遺產之可能；且其並未就
    該8萬股、24萬股支付任何增資股款，被告二人亦無誤認為
    增資獲得股份之可能。抑有進者，被告癸○○於93年即任開華
    公司之董事，對於該等股份，是否為增資取得，抑或毫無法
    律原因持有之金永安、何娟華遺產，自不得任意諉為不知。
    果爾，被告二人明知該等股份應屬非己所有之遺產，竟仍將
    之登記於自己名下，且未經真正權利人之同意，顯有侵害他
    人之故意，並侵害他人之繼承財產，自非一般社會通念所能
    容忍，自應構成民法第184條第1項後段，及民法第185條共
    同侵權行為之規定，負損害賠償回復原狀責任，要屬灼然甚
    明。
  ㈤縱認被告癸○○、丁○○不晚於100年，即將系爭股票分別登記於
    自己名下，則仍得準用不當得利規定，應負返還不當得利之
    責：
    本件被告癸○○、丁○○於93年至102年間將系爭股票分別登記
    於自己名下，已於前述。惟若該等登記之侵權行為，經查係
    發生早於100年者，則恐因時效完成，無從主張侵權行為損
    害賠償責任。果爾，則參民法第197條第2項之規定，仍得準
    用民法179條以下之不當得利規定，請求被告二人返還其等
    持有之不當得利。
  ㈥被告癸○○、丁○○應依民法第767條第1項中段之規定，塗銷其
    名下之開華公司股份系爭股票：
  ⒈按「除被告吳輝煌並未爭執其非系爭股票真正得享有股東權
    者外，被告吳輝煌顯然拒絕原告要求塗銷及回復為原告名義
    之請求，則原告主張依民法第767條第1 項『所有人對於無權
    占有或侵奪其所有物者，得請求返還之。對於妨害其所有權
    者，得請求除去之。有妨害其所有權之虞者，得請求防止之
    。』中段之排除侵害請求權，先位聲明中訴請被告吳輝煌應
    就如附表所示之以其名義登記之被告陸晉科技股份有限公司
    股份伍萬股，予以塗銷，回復登記為原告周哲宇名義，就被
    告吳輝煌部分，即屬依法有據」，亦有臺灣士林地方法院10
    7年度湖簡字第2號判決意旨可供參照。
  ⒉本件被告癸○○、丁○○，未經原告等同意，將應由全體繼承人
    公同共有之系爭股票登記於自己名下。且參諸上述，被告二
    人就該等股份，顯無適法之占有本權，並侵害原告等實際所
    有權人。是以被告癸○○、丁○○將其僭稱持有之股份數，登記
    於開華公司之股東名冊，顯有妨害原告等行使股東權利，而
    使原告等對於該等股份之所有權利造成侵害。準此，揆諸前
    揭實務判決之意旨，原告除依前揭不當得利、侵權行為之請
    求權基礎，另依民法第767條第１項中段之規定，求予法院命
    被告癸○○名下之8萬股範圍、丁○○名下之24萬股範圍，應予
    塗銷登記，應屬有據至明。
  ㈦被告開華公司應依上述意旨，變更公司股東名簿之記載：
  ⒈末按「股東名簿應編號記載下列事項：一、各股東之姓名或
    名稱、住所或居所。二、各股東之股數；發行股票者，其股
    票號數…」，此有公司法第169條第1項第1、2款定有明文。
    又參「…股份有限公司應在股東名簿上，正確登載各股東姓
    名、股數。亦即公司知悉股東名簿之登記有錯誤時，應即更
    正股東名簿之記載，不得藉詞拒絕；公司之股東死亡後，其
    繼承人如已檢附相關證明資料，將繼承之事實通知公司，申
    請變更股東名簿之登記，遭公司拒絕後，均得以訴訟方式向
    公司為請求。…又劉鎮洲2人應各自將美彩公司10股之股份返
    還予劉上猷、各自將美彩公司10股之股份返還予劉翼暄，及
    劉鎮洲應將美彩公司50股股份返還予羅彩霞，業經本院認定
    如上。而美彩公司之負責人為劉鎮洲，則該公司即已知悉該
    公司股東名簿上所為劉鎮洲2人取得上開股份之登記均非正
    確，本應更正該部分股東名簿之記載，卻拒絕為之。職是，
    被上訴人請求美彩公司於劉鎮洲2人返還上開股份後，辦理
    股東名簿之變更登記，亦屬有據…」，亦有臺灣高等法院105
    年度上易字第880號，判決意旨可佐。鑑此可知，股東得本
    於行使股東權，向公司請求變更登記，俾反映正確股東權利
    歸屬之事實。
  ⒉準此，苟本件原告等基於上述事由，確得向被告癸○○、丁○○
    請求移轉各該開華公司股份，則揆諸前揭公司法第169條第1
    項第1、2款、臺灣高等法院105年度上易字第880號之意旨，
    原告等自得以本民事起訴狀送達被告開華公司，作為催告送
    達，被告開華公司應立即依照實情，為符合訴之聲明欄記載
    之變更登記。原告等亦依同一條文及實務見解，於同一訴訟
    中，訴請　鈞院判命被告開華公司為如訴之聲明欄所載之移
    轉登記，匡正股東名簿之記載錯誤，方符事理之平。
  ㈧原告數請求權基礎，請求擇一為勝訴判決即可。
  ㈨並聲明：如主文第1至3項所示，並願供擔保請准宣告假執行
    。
三、被告答辯：
  ㈠本件事實：
　⒈訴外人金永安（即訴外人金文隆、原告乙○○、壬○○、辛○○之
    父親）、金文隆（即癸○○之配偶、丁○○之父親）及原告乙○○
    於72年7月23日共同設立開華電路有限公司，93年10月13日
    經濟部准許公司組織變更為開華電路股份有限公司。
  ⒉金永安、訴外人何娟華（即原告乙○○之配偶）及金文隆依序
    於97年4月5日、101年10月26日及110年2月28日過世。
  ⒊金永安之繼承人為金李金枝、金文隆、原告乙○○、壬○○、辛○○。何娟華之繼承人為乙○○、庚○○、己○○。
  ⒋依新北市政府110年10月12日新北府經司字第1108071684號函
    索附開華公司登記資料（被證1）及開華公司會計師所提供
    開華公司於102年3月26日向新北市政府申請變更登記之文件
    （被證2），開華公司之股份登記變動情形如下：
  ⑴依開華公司93年10月6日股東名簿所載，金文隆、乙○○分別持
    有101萬股，金永安、癸○○及何娟華分別持有16萬股。（被
    證2之1，頁20）
  ⑵依開華公司102年3月20日股東名簿所載，金文隆、乙○○分別
    持有101萬股，癸○○、丁○○分別持有24萬股。（被證2之2）
  ⑶依開華公司102年3月27日、105年6月13日變更登記表之「董
    事、監察人或其他負責人名單」欄所載，金文隆、乙○○分別
    持有101萬股，癸○○、丁○○分別持有24萬股。（被證2之3、
    被證1之1）
  ⒌開華公司102年3月20日股東臨時會改選董監事，由金文隆、
    乙○○及癸○○當選董事、丁○○當選監察人，該次會議主席為金
    文隆、會議記錄為乙○○。（被證2之4）
  ⒍開華公司102年3月20日董事會改選董事長，由全體董事即金
    文隆、乙○○及癸○○選任金文隆為董事長，該次會議主席為金
    文隆、會議記錄為乙○○。（被證2之5）
  ⒎復於105年5月26日股東臨時會改選董監事，再次由金文隆、
    乙○○及癸○○當選董事、丁○○當選監察人，該次會議主席為金
    文隆、會議記錄為乙○○。（被證1之2）
  ⒏開華公司105年5月26日董事會改選董事長，再次由全體董事
    即金文隆、乙○○及癸○○選任金文隆為董事長，該次會議主席
    為金文隆、會議記錄為乙○○。（被證1之3）
  ⒐開華公司105年5月26日修訂之最新公司章程第7條規定：「本
    公司股票概為記名式，其發行依照公司法第161條之1規定辦
    理」，然開華公司並未實際發行實體之記名式股票。（被證
    1之5）
  ㈡被告癸○○、丁○○分別取得開華公司股份8萬股、24萬股，具有
    法律上原因，非不當得利：
  ⒈本件被告癸○○、丁○○並無原告所稱不當得利之情事（詳後述
    ），且即使依原告所稱本件為侵害型不當得利（假設語氣，
    被告否認之；詳後述），原告仍應先就前述被告有何侵害其
    權益之不當得利行為，亦即有關侵害行為之人、事、時、地
    應由原告負主張責任及舉證責任。
  ⒉原告乙○○、壬○○、辛○○均同意金文隆就金永安生前持有開華
    公司股份之安排：
　⑴細繹原告乙○○委託龐波國際法律事務所寄送給被告如原證4之
    律師函，其中說明欄二、(二)明確記載：「職此，父親金永
    安於97年離世後，其持有之16萬股開華公司股份，自應由本
    人及金文隆平均繼承…」云云，足見原告乙○○主觀上認為，
    因開華公司自始自終係由金文隆與原告乙○○共同經營，原告
    壬○○、辛○○就金永安所遺開華公司股權斯時即同意不受分配
    ，故同意金文隆所作股權之安排，因而於金永安過世後十餘
    年間從未就此表達異見。
  ⑵然而，原告竟於本件轉而主張：「原告乙○○、原告壬○○、原
    告辛○○及金文隆應共同繼承被繼承人金永安所遺之開華公司
    16萬股」(見原告起訴狀第7頁第23-24行)、「…97年初被繼
    承人金永安去世後，繼承人等對於被繼承人金永安所遺股份
    分配…遲未取得共識，致使被告公司無法據實變更登記股東
    名簿…」云云（見原告準備一狀第9頁第8-11行)，與前述原
    告乙○○寄送給被告之律師函內容顯相矛盾，亦不符合原告等
    人在明知金永安遺有開華公司股權，及金文隆所為股權安排
    的情況下所為之諸多舉止。
  ⑶實則，原告乙○○、壬○○、辛○○之所以長達13年期間（自金永
    安97年4月5日離世算至乙○○於110年10月1日寄發律師函與被
    告癸○○、丁○○時止），均未向金文隆或金文隆之繼承人請求
    原由金永安持有之開華公司16萬股的股份，係因原告乙○○、
    壬○○、辛○○等人明知開華公司自72年7月23日設立之日起至1
    10年2月28日金文隆過世時止，均由主要經營開華公司之金
    文隆決定公司股權安排後，委由公司會計師辦理股權變更登
    記事宜；乙○○、壬○○、辛○○均同意金文隆就開華公司之所有
    股權安排事宜。
  ⑷且查，金永安、金文隆及原告乙○○早於72年7月23日共同設立
    開華公司，且觀諸97年7月15日被繼承人金永安之遺產稅免
    稅證明書，金永安之繼承人金文隆、乙○○、壬○○、辛○○及金
    李金枝（即金永安之配偶）乃將原登記為金永安持有之開華
    公司16萬股股份申報為應繼遺產（被證4），顯見原告乙○○
    、壬○○、辛○○早於97年間即已知悉金永安持有開華公司16萬
    股之股份（基此，就壬○○、辛○○部分，自不因其未參與開華
    公司之經營而得推諉不知）。何況，原告辛○○於111年9月13
    日庭期原告訴訟代理人詢問時已自認：「（原告訴訟代理人
    問：你是否知道金永安生前是開華公司股東？）我知道。」
    （參111年9月13日庭期筆錄第3頁第24至27行），並徵其表
    示不知金永安持有開華公司股份云云，自屬推諉。
  ⑸而原告壬○○、辛○○之所以自97年間起至提起本件訴訟之110年
    11月間止，長達13年均未對金文隆或被告就金永安所遺開華
    公司股權主張任何權利，甚或在原告乙○○委託龐波國際法律
    事務所寄送給被告如原證4之律師函，亦只強調父親金永安
    所遺之16萬股開華公司股份，應由乙○○及金文隆平均繼承云
    云，皆因原告壬○○、辛○○與原告乙○○之上開主觀認知相同，
    即原告壬○○、辛○○明知且同意其等就金永安所遺開華公司股
    權不受分配。　
  ⒊原告乙○○、庚○○、己○○（或何娟華於生前）即同意金文隆就
    何娟華持有開華公司股份之安排：
  ⑴觀諸原告所提77年7月20日開華公司股東同意書（原證7）記
    載：「…本公司原股東陳旭東出資新台幣伍拾萬元讓由新股
    東何娟華承受…以上經全體股東同意無誤…全體股東：…乙○○
    」，可知何娟華早於77年間即已成為開華公司股東，且原告
    乙○○身為開華公司經營者之一，既親自簽署該股東同意書，
    顯然早已明知何娟華原為開華公司股東。另觀諸開華公司10
    2年3月20日股東名簿（被證2之2），被告癸○○、丁○○已取得
    系爭開華公司股份，開華公司102年3月20日股東臨時會即依
    據開華公司股東名簿所載之股東，進行董事、監察人改選事
    宜。原告乙○○為102年3月20日股東臨時會之會議記錄，且開
    華公司同日股東名簿蓋有公司大、小章，原告乙○○身為開華
    公司共同創辦人之一，並擔任總經理職務，對於董事、監察
    人之改選過程及公司股東名簿記載之內容，實難諉為不知被
    告取得系爭開華公司股份。再依據開華公司102年3月20日股
    東臨時會議事錄記載（被證2之4）：「出席股東計四人，代
    表股數計貳佰伍拾萬股（已發行總數計貳佰伍拾萬股）」，
    且該次股東臨時會會議記錄為乙○○，並參以開華公司102年3
    月20日股東名簿（被證2之2）明確記載當時被告癸○○、被告
    丁○○持有開華公司股份各24萬股，由此可知金文隆、原告乙○○、被告癸○○、被告丁○○均係基於開華公司股東之身分，一
    同於開華公司102年3月20日股東臨時會上行使股東權利、進
    行董事及監察人選舉之表決。
  ⑵況查，何娟華於101年10月26日逝世後，根據　鈞院函詢財政
    部北區國稅局所得何娟華遺產稅申報資料，何娟華繼承人即
    原告乙○○、庚○○、己○○等人於102年1月8日辦理遺產稅申報
    時，申報何娟華財產僅Mecedes轎車一臺，此外並無其他不
    動產、存款、投資、債權、信託、動產或其他有財產價值之
    權利（參　鈞院卷第275-283頁）。由此可知，依原告乙○○
    、庚○○及己○○於申報遺產稅時之主觀認知，原由何娟華持有
    之開華公司16萬股並非何娟華之遺產，否則渠等豈有在申報
    遺產稅時刻意剔除該股份之理。因此，就被告之合理推論，
    何娟華於生前，或原告乙○○、庚○○、己○○等人於何娟華離世
    後，乃完全知情且同意金文隆就何娟華所持開華公司16萬股
    之安排，亦即將股份移轉與癸○○、丁○○所有，此乃原告乙○○
    、庚○○、己○○未將該16萬股納入何娟華遺產稅申報範圍之所
    由。
  ⒋家族親友間之金錢往來及財產移轉，以未形諸書面文字為社
    會事實之常態；原告所提股權移轉股東同意書（原證6、7）
    ，因涉及非家族成員之訴外人陳旭東，始為書面之約定，與
    本件所涉股權移轉之情形不同；況股權移轉契約不以書面為
    必要。
  ⒌原告乙○○為開華公司創始人之一，現為持有公司銀行印鑑章
    之總經理，並自稱與金文隆一同創業迄今達40年，顯有執掌
    公司業務營運之實權，竟堂而皇之主張其對公司股權移轉一
    無所知，與社會常情顯然不符。
  ⒍原告乙○○主張其並未於102年3月20日董事會出席簽到簿及董
    事願任同意書上親自簽名、歷次股東會會議紀錄蓋印原告乙○○印章僅係掛名云云，均無可採。
  ⒎原告所提對話錄音譯文，係斷章取義被告丁○○之陳述，不足
    據為有利原告之認定。
  ⒏原告之所以同意由金文隆全權處理開華公司股權分配事宜，
    係因原告等人多年來持續要求金文隆以開華公司資金支付原
    告等人之私人用途款項，而金文隆基於照顧家族成員之責任
    ，陸續給付原告等人高達3,791萬多元。
　⒐況查，由開華公司自102年3月27日起迄今之股權登記狀態與
    近年開華公司歷年盈餘分派之數額可知，原告等既長年接受
    基於此持股比例之盈餘分派結果，益徵渠等早已明知且同意
    金文隆就開華公司股權所為之一切安排。
  ㈢原告之侵權行為損害賠償請求權已罹於消滅時效；況被告癸○○、丁○○分別取得開華公司股份8萬股、24萬股，並不構成侵
    權行為：
  ⒈金永安係於97年4月5日過世，其繼承人金文隆、乙○○、壬○○
    、辛○○及金李金枝（即金永安之配偶）於97年7月15日有將
    原登記為金永安持有之開華公司16萬股申報為應繼遺產（被
    證4），顯見原告乙○○、壬○○、辛○○至遲於97年7月15日即已
    知悉金永安持有開華公司16萬股之股份。則乙○○、壬○○、辛○○迨至110年11月間始依侵權行為主張其繼承金永安之股份
    受侵害，顯罹於10年之長期時效。又乙○○在102年3月20日開
    華公司股東臨時會、董事會議事錄上蓋印，並於董事會簽到
    簿上簽名時，同日之開華公司股東名簿已明確記載金文隆、
    乙○○分別持有101萬股，癸○○、丁○○分別持有24萬股（被證2
    之2），故乙○○自斯時起即知悉原登記為金永安、何娟華持
    有之開華公司股份已經移轉與癸○○、丁○○，且當時己○○尚未
    成年（出生日期為86年3月24日），乙○○為其法定代理人，
    則乙○○遲至110年11月間始提起本件訴訟，其等之侵權行為
    請求權亦已罹於消滅時效。原告乙○○等人之請求權既均已罹
    於時效，自不得依民法第184條第1項前段、後段及第185條
    規定請求癸○○、丁○○返還開華公司股份。
  ⒉原告並未舉證證明被告癸○○、丁○○有何侵權行為：癸○○、丁○○之所以取得原登記為金永安、何娟華所有之開華公司股份
    ，係因金文隆取得金永安、何娟華之全體繼承人同意後，自
    行委託公司會計師辦理股權變更登記及股東名簿變更，乃依
    法持有系爭開華公司股份（詳如前述），癸○○、丁○○僅係被
    動受讓該等股份，並未實際參與股權變更登記之過程，自無
    任何侵權行為可言。原告復未提出其他證據證明癸○○、丁○○
    有自己或委託他人辦理股權變更登記之行為，依上開最高法
    院判決意旨，原告依民法第184條第1項前段、後段及第185
    條規定請求癸○○、丁○○返還開華公司股份，顯乏依據，難以
    遽採。
  ⒊原告並未舉證證明金文隆辦理系爭開華公司股權變更登記之
    行為構成刑事犯罪，自難認被告構成收受贓物之侵權行為：
    被告雖然並非實際辦理系爭開華公司股份變更登記之人，且
    不負舉證責任，然被告已竭盡所能向　鈞院說明持有系爭開
    華公司股份之法律上原因，原告空言主張被告拒絕返還系爭
    開華公司股份之行為，屬於收受贓物之侵權行為云云，顯乏
    依據，難以遽採。
  ⒋縱使原告嗣後稱金文隆犯使公務員登載不實罪、因此被告癸○○及丁○○所持開華公司股份係屬收受之贓物云云，原告不僅
    仍未舉證以實其說，更有法律適用上之誤解。
  ㈣原告依民法第767條第1項之規定，請求被告癸○○、丁○○分別
    返還開華公司股份8萬股、24萬股與各該公同共有人，亦無
    理由：
  ⒈按民法第767條之規定為所有人對於其所有物被侵害，為保護
    所有權之物上請求權，股份則為股份有限公司之資本成分，
    亦為表彰股東對公司之權利。股東因認股而對公司之出資，
    其所有權已歸股份有限公司所有，僅本於股東之地位，對於
    股份有限公司享有權利而已。是股東對於侵害其股份者，即
    不得本於民法第767條之規定，請求返還或除去其妨害。至
    其得否本於其他法律關係請求賠償或返還，則屬另一法律問
    題。（最高法院86年度台上字第3314號民事判決參照，被證
    6）
  ⒉縱假定原告為被告癸○○、丁○○持有之開華公司股份之公同共
    有人（假設語氣，被告否認之），然依上開最高法院判決意
    旨可知，股東對股份有限公司之出資，僅係表彰股東得對股
    份有限公司主張相關股東權利，該出資已歸屬股份有限公司
    所有，原告自不得依民法第767條第1項規定請求癸○○、丁○○
    返還開華公司股分。
  ㈤原告無權請求開華公司變更股東名簿之記載。癸○○、丁○○取
    得原登記為金永安、何娟華所有之開華公司股份，具有法律
    上原因；原告並未舉證證明癸○○、丁○○有何侵害原告權利之
    行為；原告不得依所有物返還請求權請求癸○○、丁○○返還開
    華股份等情，均如前述。原告自無權請求開華公司依其等訴
    之聲明第一項及第二項所載之股份，塗銷並變更公司股東名
    簿之記載。從而，原告訴之聲明第三項部分，亦無理由，應
    予駁回。
  ㈥原告提起本件訴訟違反誠信原則，有權利失效理論之適用，
    並有權利濫用之嫌：
  ⒈按民法第148條第2項誠信原則所發展出之權利失效理論，權
    利人不行使權利，確已達相當之期間，致義務人產生正當之
    信賴，信任權利人將不再行使其權利，並以此作為自己行為
    之基礎，對義務人之行為有應加以保護之情形，而依一般社
    會之通念，權利人如對之行使權利，有違誠信原則。（最高
    法院103年度台上字第854號民事判決參照，被證7）
  ⒉退萬步言，縱假定原告有權請求被告返還開華公司股份及變
    更公司股東名簿記載（假設語氣，並非被告認諾），金永安
    之繼承人即乙○○、壬○○、辛○○自97年4月5日起（即金永安過
    世之日），何娟華之繼承人即乙○○、庚○○、己○○自101年10
    月26日起（即何娟華過世之日），迄至乙○○於110年10月1日
    委託律師寄發存證信函予癸○○、丁○○為止，分別經過長達13
    年、8年之期間，原告均未行使其權利，請求開華公司辦理
    股東名簿變更。
  ⒊再者，金文隆於102年3月20日委託公司會計師將原登記為金
    永安、何娟華持有之開華公司股份，變更登記為癸○○、丁○○
    所有後，乙○○身為開華公司董事兼總經理，在歷次股東會及
    董事會擔任會議紀錄，明知開華公司股份變動情形，竟然未
    對金文隆或被告為任何請求。況且，開華公司變更登記資料
    為公開資訊，任何人皆得隨時查詢，然原告捨此不為，遲至
    110年11月間始提起本件訴訟，依上開最高法院判決意旨，
    原告不行使權利確已達相當之期間，足使金文隆及被告產生
    相當之信賴，信任原告不會行使其權利，依一般社會通念，
    原告提起本件訴訟，顯然有違誠實信用原則，應予駁回。
  ⒋況言之，若原告對於金文隆於102年3月20日將原登記為金永
    安、何娟華持有之開華公司股份移轉與癸○○、丁○○之安排有
    所爭執，大可在金文隆在世時為之，詎原告竟刻意拖延至金
    文隆於110年2月28日過世後，旋即對不清楚事實始末、已無
    從與金文隆查證之癸○○、丁○○提起本件訴訟，更有權利濫用
    之嫌，懇請　鈞院明鑑。
  ㈦被告反對原告於111年4月8日當庭及111年5月20日民事變更暨
    準備(三)狀所為民法第1146條第1項請求權基礎之追加。被
    告丁○○所謂「繼承」，實乃單純表示其係「承繼」源自父執
    輩、由金文隆統籌分配之開華公司股權，不應據此逕認被告
    丁○○有侵害原告乙○○、庚○○、己○○繼承權之事實。
  ㈧末查，原告主張關於五股及三芝房屋之購置及整修費用與實
    情有明顯出入；且原告對金文隆所為指摘，均屬無端臆測，
    更嚴重辱及金文隆聲譽，應予嚴正遏止。
  ㈨過去13年間，原告實就金文隆所為開華公司股份分配情形知
    之甚詳，均已同意金文隆使癸○○、丁○○取得原登記為金永安
    、何娟華持有之開華公司股份；且此等股份之移轉，係基於
    金文隆有意將開華公司經營權交接予其子女丁○○及戊○○所為
    。
　㈩並聲明：原告之訴駁回。
  ⒈原告之訴及假執行之聲請均駁回。
  ⒉如受不利判決，且　鈞院認本件得為假執行，被告願供擔保
    請准免為假執行。
四、本件兩造不爭執事實：
　㈠訴外人金永安（即訴外人金文隆、原告乙○○、壬○○、辛○○之
    父親）、金文隆（即癸○○之配偶、丁○○之父親）及原告乙○○
    ，於72年7月23日共同設立開華電路有限公司，93年10月13
    日經濟部准許公司組織變更為開華電路股份有限公司。
  ㈡金永安、訴外人何娟華（即原告乙○○之配偶）及金文隆依序
    於97年4月5日、101年10月26日及110年2月28日死亡。
  ㈢金永安之繼承人為金李金枝、金文隆、原告乙○○、壬○○、辛○○。何娟華之繼承人為乙○○、庚○○、己○○。
  ㈣依新北市政府110年10月12日新北府經司字第1108071684號函
    索附開華公司登記資料及開華公司會計師所提供開華公司於
    102年3月26日向新北市政府申請變更登記之文件，開華公司
    之股份登記變動情形如下：
  ⒈開華公司93年10月6日股東名簿記載，金文隆、乙○○分別持有
    101萬股，金永安、癸○○及何娟華分別持有16萬股。
　⒉開華公司102年3月20日股東名簿記載，金文隆、乙○○分別持
    有101萬股，癸○○、丁○○分別持有24萬股。
  ⒊開華公司102年3月27日、105年6月13日變更登記表之「董事
    、監察人或其他負責人名單」欄記載，金文隆、乙○○分別持
    有101萬股，癸○○、丁○○分別持有24萬股。  
五、原告主張原告乙○○於110年8月10日向新北市政府申請調閱開
    華公司登記資料之全部卷證資料，赫然驚覺，被告癸○○持有
    股份數以不明方式增加至24萬股，而被告丁○○亦列為股東並
    持有24萬股，且原告乙○○，原告壬○○及原告辛○○，始終未曾
    就金永安所遺開華公司股份，協議分割，更無同意將其讓與
    被告癸○○或丁○○；原告乙○○、原告庚○○及原告己○○，亦無就
    何娟華所遺開華公司股份，同意讓與被告癸○○或丁○○；被告
    癸○○及被告丁○○二人名下持有之開華公司股份，顯有一部或
    全部為侵奪原告等之繼承權利。又系爭股票移轉流向，應為
    被告丁○○持有訴外人何娟華所遺之16萬股、訴外人金永安所
    遺之8萬股；被告癸○○持有訴外人金永安所遺8萬股。是原告
    自得依民法第179條、第184條第1項前、後段、第185條第76
    7條第1項中段等規定，訴請法院擇一判決如訴之聲明所示等
    情。則為被告所否認，並以前揭情詞置辯。經查：
　㈠按當事人主張有利於己之事實者，就其事實有舉證之責任。
    但法律別有規定，或依其情形顯失公平者，不在此限，民事
    訴訟法第277條。又按主張法律關係存在之當事人，須就該
    法律關係發生所須之特別要件，負舉證責任 (最高法院48年
    度台上字第824號判例意旨參照) ，而事實為法律發生之特
    別要件者，在消極確認之訴應由被告就其存在負舉證之責任
    ，在其他之訴應由原告就其存在負舉證之責。 (司法院院字
    第2269號解釋意旨參照) 。依此意旨，股權未為移轉，乃屬
    消極之事實，主張股權有移轉者，自應由其就此積極事實負
    舉證責任。查本件被告抗辯原告乙○○、壬○○、辛○○均同意金
    文隆就金永安生前持有開華公司股份安排及原告乙○○、庚○○
    、己○○（或何娟華於生前）即同意金文隆就何娟華持有開華
    公司股份安排之積極事實，自應由其就此積極事實負舉證責
    任。
  ㈡被告抗辯原告乙○○、壬○○、辛○○均同意金文隆就金永安生前
    持有開華公司股份安排之事實，無非以：⒈原告乙○○於律師
    函明確記載：「職此，父親金永安於97年離世後，其持有之
    16萬股開華公司股份，自應由本人及金文隆平均繼承…」云
    云，足見原告乙○○主觀上認為，因開華公司自始自終係由金
    文隆與原告乙○○共同經營，原告壬○○、辛○○就金永安所遺開
    華公司股權斯時即同意不受分配；⒉原告乙○○、壬○○、辛○○
    之所以長達13年期間（自金永安97年4月5日離世算至乙○○於
    110年10月1日寄發律師函與被告癸○○、丁○○時止），均未向
    金文隆或金文隆之繼承人請求原由金永安持有之開華公司16
    萬股的股份，係因原告乙○○、壬○○、辛○○等人明知開華公司
    自72年7月23日設立之日起至110年2月28日金文隆過世時止
    ，均由主要經營開華公司之金文隆決定公司股權安排後，委
    由公司會計師辦理股權變更登記事宜；乙○○、壬○○、辛○○均
    同意金文隆就開華公司之所有股權安排事宜；⒊金永安、金
    文隆及原告乙○○早於72年7月23日共同設立開華公司，且觀
    諸97年7月15日被繼承人金永安之遺產稅免稅證明書，金永
    安之繼承人金文隆、乙○○、壬○○、辛○○及金李金枝（即金永
    安之配偶）乃將原登記為金永安持有之開華公司16萬股股份
    申報為應繼遺產，顯見原告乙○○、壬○○、辛○○早於97年間即
    已知悉金永安持有開華公司16萬股之股份，而原告壬○○、辛○○之所以自97年間起至提起本件訴訟之110年11月間止，長
    達13年均未對金文隆或被告就金永安所遺開華公司股權主張
    任何權利，甚或在原告乙○○律師函，亦只強調父親金永安所
    遺之16萬股開華公司股份，應由乙○○及金文隆平均繼承云云
    ，皆因原告壬○○、辛○○與原告乙○○之上開主觀認知相同，即
    原告壬○○、辛○○明知且同意其等就金永安所遺開華公司股權
    不受分配為理由。惟查，上開存證信函僅由乙○○委託律師寄
    發，效力自不能及於壬○○、辛○○，至於被告其他理由，亦無
    非片面推測之詞而已，仍無可取。再者，金永安持有之16萬
    股開華公司股份，於其死亡後，自應由其繼承人金文隆、乙○○、壬○○、辛○○公同共有，因被告並未舉證證明壬○○、辛○○
    均同意金文隆就金永安生前持有開華公司股份安排，金文隆
    自無權為之，是被告此部分所辯顯無可取。
  ㈢被告復抗辯原告乙○○、庚○○、己○○（或何娟華於生前）即同
    意金文隆就何娟華持有開華公司股份安排之事實，亦無非以
    ：⒈何娟華早於77年間即已成為開華公司股東，且原告乙○○
    身為開華公司經營者之一，既親自簽署該股東同意書，顯然
    早已明知何娟華原為開華公司股東，另觀諸開華公司102年3
    月20日股東名簿，被告癸○○、丁○○已取得系爭開華公司股份
    ，開華公司102年3月20日股東臨時會即依據開華公司股東名
    簿所載之股東，進行董事、監察人改選事宜。原告乙○○為10
    2年3月20日股東臨時會之會議記錄，且開華公司同日股東名
    簿蓋有公司大、小章，原告乙○○身為開華公司共同創辦人之
    一，並擔任總經理職務，對於董事、監察人之改選過程及公
    司股東名簿記載之內容，實難諉為不知被告取得系爭開華公
    司股份，再依據開華公司102年3月20日股東臨時會議事錄記
    載：「出席股東計四人，代表股數計貳佰伍拾萬股（已發行
    總數計貳佰伍拾萬股）」，且該次股東臨時會會議記錄為乙○○，並參以開華公司102年3月20日股東名簿明確記載當時被
    告癸○○、被告丁○○持有開華公司股份各24萬股，由此可知金
    文隆、原告乙○○、被告癸○○、被告丁○○均係基於開華公司股
    東之身分，一同於開華公司102年3月20日股東臨時會上行使
    股東權利、進行董事及監察人選舉之表決；⒉何娟華於101年
    10月26日逝世後，根據函詢財政部北區國稅局所得何娟華遺
    產稅申報資料，何娟華繼承人即原告乙○○、庚○○、己○○等人
    於102年1月8日辦理遺產稅申報時，申報何娟華財產僅Meced
    es轎車一臺，此外並無其他不動產、存款、投資、債權、信
    託、動產或其他有財產價值之權利，由此可知，依原告乙○○
    、庚○○及己○○於申報遺產稅時之主觀認知，原由何娟華持有
    之開華公司16萬股並非何娟華之遺產，否則渠等豈有在申報
    遺產稅時刻意剔除該股份之理；⒊原告之所以同意由金文隆
    全權處理開華公司股權分配事宜，係因原告等人多年來持續
    要求金文隆以開華公司資金支付原告等人之私人用途款項，
    而金文隆基於照顧家族成員之責任，陸續給付原告等人高達
    3,791萬多元；⒋況查，由開華公司自102年3月27日起迄今之
    股權登記狀態與近年開華公司歷年盈餘分派之數額可知，原
    告等既長年接受基於此持股比例之盈餘分派結果，益徵渠等
    早已明知且同意金文隆就開華公司股權所為之一切安排為理
    由。然查，上開文件至多能證明乙○○同意金文隆之安排，其
    效力尚不能及於庚○○及己○○，至於被告其他理由，亦無非片
    面推測之詞而已，仍無可取。再者，何娟華持有之16萬股開
    華公司股份，於其死亡後，自應由其繼承人乙○○、庚○○及己○○公同共有，因被告並未舉證證明庚○○及己○○均同意金文隆
    就何娟華持有開華公司股份安排，金文隆自無權為之，是被
    告此部分所辯並無可取。
　㈣被告既不能證明原告乙○○、壬○○、辛○○均同意金文隆就金永
    安生前持有開華公司股份為安排，及原告乙○○、庚○○、己○○
    （或何娟華於生前）即同意金文隆就何娟華持有開華公司股
    份為安排之事實，金永安生前持有開華公司股份即應為乙○○
    、壬○○、辛○○及金文隆（或其繼承人）公同共有；何娟華持
    有之16萬股開華公司股份，於其死亡後，自應由其繼承人乙○○、庚○○及己○○公同共有。乃系爭股權於開華公司102年3月
    20日股東名簿記載為被告癸○○、丁○○分別持有，其2人自係
    無法律上原因而受利益，致實際股東權人即原告等人受損害
    ，原告依不當得利法律關係，提起本件訴訟洵屬有據。
  ㈤被告另抗辯原告並未證明系爭股票移轉流向即為被告丁○○持
    有訴外人何娟華所遺之16萬股、訴外人金永安所遺之8萬股
    ；被告癸○○持有訴外人金永安所遺8萬股云云。查本件依原
    告提出之被告丁○○與原告乙○○於110年8月12日在開華公司辦
    公室內對話錄音譯文，被告丁○○亦有提及其係以繼承方式取
    得何娟華16萬股等語如下：「…
    麗：不然股票他會自己跑到我身上嘛？一定是他自己做的  
        嘛，他自己做的決定阿。[00:11:58]
    德：你知道這不是你的。
    麗：為什麼這不是我的？他給我的阿。
    德：你取得的途徑是什麼？
    麗：繼承阿。[00:12:11]
    德：什麼繼承！
    麗：不然呢？[00:12:16]
    德：你這個10%是繼承的？
    麗：不然呢？[00:12:19]
    德：是我老婆死掉耶！是我老婆死掉耶！繼承也是要他的  
        女兒還是我來繼承。[00:12:20]
    麗：那為什麼爸爸那時候不繼承到庚○○或己○○的名        
    下，不把他弄在他們名下，要弄在我名下。[00:12:30] …」
    。
    可見被告丁○○已表明何娟華所遺開華公司股票16萬股，現係
    登記於其名下，據此，本件何娟華之所遺股份應係由被告丁○○取得，而就訴外人金永安所遺股份，則平均分配予被告丁○○及癸○○2人，合計為每人24萬股。故原告請求被告丁○○持
    有之系爭股票中16萬股部分，應回復登記予原告乙○○、庚○○
    、己○○3人公同共有，其中8萬股部分應回復登記予原告乙○○
    、壬○○、辛○○、訴外人丙○○、戊○○及被告丁○○、被告癸○○公
    同共有；被告癸○○應將其持有系爭股票，共8萬股部分，回
    復登記予原告乙○○、壬○○、辛○○、訴外人丙○○、戊○○及被告
    丁○○、被告癸○○公同共有，即屬有據。
  ㈥本件系爭股權登載不實，已如前述，原告基於股東權請求被
    告開華公司應如實登載如前述，而變更公司股東名簿之記載
    ，於法應無不合，分述如下：
  ⒈按「股東名簿應編號記載下列事項：一、各股東之姓名或名
    稱、住所或居所。二、各股東之股數；發行股票者，其股票
    號數…」，此有公司法第169條第1項第1、2款定有明文。又
    「…股份有限公司應在股東名簿上，正確登載各股東姓名、
    股數。亦即公司知悉股東名簿之登記有錯誤時，應即更正股
    東名簿之記載，不得藉詞拒絕；公司之股東死亡後，其繼承
    人如已檢附相關證明資料，將繼承之事實通知公司，申請變
    更股東名簿之登記，遭公司拒絕後，均得以訴訟方式向公司
    為請求。…又劉鎮洲2人應各自將美彩公司10股之股份返還予
    劉上猷、各自將美彩公司10股之股份返還予劉翼暄，及劉鎮
    洲應將美彩公司50股股份返還予羅彩霞，業經本院認定如上
    。而美彩公司之負責人為劉鎮洲，則該公司即已知悉該公司
    股東名簿上所為劉鎮洲2人取得上開股份之登記均非正確，
    本應更正該部分股東名簿之記載，卻拒絕為之。職是，被上
    訴人請求美彩公司於劉鎮洲2人返還上開股份後，辦理股東
    名簿之變更登記，亦屬有據…」（臺灣高等法院105年度上易
    字第880號判決意旨參照），是股東應得本於行使股東權，
    向公司請求變更登記，俾反映正確股東權利歸屬之事實。
  ⒉本件系爭股權登載不實，已如前述，則原告基於股東權請求
    被告開華公司應如實登載如前述，而變更公司股東名簿之記
    載，於法應無不合，亦應准許。
  ㈦被告另抗辯原告提起本件訴訟違反誠信原則，有權利失效理
    論之適用，並有權利濫用之嫌云云，無非以縱假定原告有權
    請求被告返還開華公司股份及變更公司股東名簿記載，金永
    安之繼承人即乙○○、壬○○、辛○○自97年4月5日起（即金永安
    過世之日），何娟華之繼承人即乙○○、庚○○、己○○自101年1
    0月26日起（即何娟華過世之日），迄至乙○○於110年10月1
    日委託律師寄發存證信函予癸○○、丁○○為止，分別經過長達
    13年、8年之期間，原告均未行使其權利，請求開華公司辦
    理股東名簿變更；金文隆於102年3月20日委託公司會計師將
    原登記為金永安、何娟華持有之開華公司股份，變更登記為
    癸○○、丁○○所有後，乙○○身為開華公司董事兼總經理，在歷
    次股東會及董事會擔任會議紀錄，明知開華公司股份變動情
    形，竟然未對金文隆或被告為任何請求；況開華公司變更登
    記資料為公開資訊，任何人皆得隨時查詢，然原告捨此不為
    ，遲至110年11月間始提起本件訴訟，依最高法院103年度台
    上字第854號民事判決判決意旨，原告不行使權利確已達相
    當之期間，足使金文隆及被告產生相當之信賴，信任原告不
    會行使其權利，依一般社會通念，原告提起本件訴訟，顯然
    有違誠實信用原則，應予駁回為由理。惟查，本件開華公司
    實際上為金文隆、乙○○兄弟共同經營，且被告癸○○、丁○○亦
    係經金文隆安排而登記為股東，原告應係信任金文隆、乙○○
    ，而未過問公司事務，乃於金文隆猝逝世，始發覺系爭股權
    登記不實情事，進而以訴訟確保股東權益，衡情並無違誠實
    信用原則，故被告此部分所辯亦不足採。
六、從而，原告依不當得利法律關係及股東權利，請求：㈠被告
    癸○○應將登記於其名下之被告開華電路股份有限公司股東名
    簿及股份有限公司變更登記表對於被告開華電路股份有限公
    司股份，其中8萬股部分塗銷，並將股份回復登記為原告乙○○、壬○○、辛○○、訴外人丙○○、戊○○及被告丁○○、被告癸○○
    公同共有。㈡被告丁○○應將登記於其名下之被告開華電路股
    份有限公司股東名簿及股份有限公司變更登記表對於被告開
    華電路股份有限公司股份，其中24萬股部分塗銷，並將其中
    8萬股塗銷部分回復登記為原告乙○○、壬○○、辛○○、訴外人
    丙○○、戊○○及被告丁○○、被告癸○○公同共有；將其中16萬股
    塗銷部分，回復登記為原告乙○○、庚○○、己○○公同共有。㈢
    被告開華電路股份有限公司應依上開第一、二項所載股份，
    辦理公司股東名簿及股份有限公司變更登記表之塗銷及回復
    登記，均為有理由，應予准許。
七、原告陳明願供擔保請准宣告假執行，因本件判決係命被告為
    一定意思表示，不宜為假執行，故應予駁回。
八、本件事證已臻明確，兩造其餘之攻擊或防禦方法及所用之證
    據，經本院斟酌後，認為均不足以影響本判決之結果，爰不
    逐一論列，附此敘明。
九、訴訟費用負擔之依據：民事訴訟法第78條、第85條第1項前
    段。
中　　華　　民　　國　　111 　年　　11　　月　　11　　日
                  民事第五庭    法　官　連士綱
以上正本係照原本作成
如對本判決上訴，須於判決送達後20日內向本院提出上訴狀。如
委任律師提起上訴者，應一併繳納上訴審裁判費。
中　　華　　民　　國　　111 　年　　11　　月　　14　　日
                                書記官　游曉婷